臺灣花蓮地方法院民事判決
111年度訴字第109號
原      告  王景松  
被      告  華南商業銀行股份有限公司

法定代理人  張雲鵬  
訴訟代理人  林豈儀  
上列當事人間請求確認債權不存在事件，本院於民國111年7月18
日言詞辯論終結，判決如下：
    主      文
原告之訴駁回。
訴訟費用由原告負擔。
    事實及理由
一、按確認法律關係之訴，非原告有即受確認判決之法律上利益
    者，不得提起之，民事訴訟法第247條第1項前段定有明文。
    所謂即受確認判決之法律上利益，係指法律關係之存否不明
    確，原告主觀上認其在法律上之地位有不安之狀態存在，且
    此種不安之狀態，能以確認判決將之除去者而言，若縱經法
    院判決確認，亦不能除去其不安之狀態者，即難認有受確認
    判決之法律上利益（最高法院52年台上字第1240號判例參照
    ）。本件原告主張其並未積欠被告如附表編號1所示之連帶
    保證債務，故請求確認被告對原告之該等連帶保證債權不存
    在，此為被告所否認，是兩造間就上開連帶保證債權債務關
    係存否即屬不明確，原告主觀上認其在私法上之地位有受侵
    害之危險，而該不安之狀態，得以本判決除去之，揆諸上開
    說明，原告應有受確認判決之法律上利益而得提起本件確認
    之訴。
二、原告主張：被告持有以原告為連帶保證人，借款日為民國86
    年01月24日，借款金額為新臺幣（下同）100萬元，到期日
    為86年7月10日之借據（下稱系爭借據），聲請鈞院裁定准
    予強制執行，惟系爭借據連帶保證人欄位非原告所簽發，且
    借據上借款人及借款金額皆非原告之簽名。經原告查系爭借
    據所使用之印章係原告印鑑章無誤，是否為原告之父親王基
    村(歿)未經原告允諾而擅自使用，原告更無法查證，再者86
    年01月24日至86年07月10日期間原告甫滿28歲，正於外縣市
    工作，實不知系爭借據之法律關係是否真正，被告依法應舉
    出明確之匯款紀錄、收款紀錄、金錢流向、對話紀錄及影像
    檔等相關資料來佐證原告確實為此借款債務擔任連帶保證人
    之事實。並聲明：確認附表編號1借據，被告對原告的債權
    全部不存在。
三、被告則以：本件緣於債務人黃美惠於82年6月29日與被告簽
    立授信約定書後開始與被告為授信往來，授信約定書及相關
    文件之債務人為黃美惠，其後於84年1月10日，邀第三人王
    基村、原告向被告申貸100萬元，借款期間6個月。被告於84
    年1月10日撥貸100萬元予債務人活期儲蓄存款帳戶內。然該
    筆借款到期後，債務人未能清償本金，債務人並於86年1月2
    4日簽署相關之借據向被告銀行辦理展期。該系爭借款展期
    至86年7月10日後，原告亦因無力繼續履約而逾期，為確保
    被告之債權，被告於86年7月11日對原告取得支付命令確定
    ，並依法追償等語。並聲明：原告之訴駁回。
四、本院之判斷：關於被告以臺灣花蓮地方法院86年度促字第19
    81、1982號支付命令所換發之債權憑證（花院95明執仁9570
    字第18046號）為執行名義，聲請對原告強制執行，並經本
    院110年度司執字第20917號強制執行案件受理在案，且系爭
    借據形式真正、印鑑章為原告所有，借據上連帶保證人之姓
    名、地址為伊父親所填寫，均為原告所不爭執，惟原告主張
    伊未授權其父親填寫，是本件爭點為原告是否有為連帶保證
    人之意思？何造應負擔舉證責任？敘述如下：
　㈠按當事人主張有利於己之事實者，就其事實有舉證之責任。
    民事訴訟法第277條前段定有明文。故原告於其所主張之起
    訴原因，不能為相當之證明，而被告就其抗辯事實，已有相
    當之反證者，當然駁回原告之請求。各當事人就其所主張有
    利於己之事實，均應負舉證之責，故一方已有適當之證明者
    ，相對人欲否認其主張，即不得不更舉反證。消費借貸為要
    物契約，因金錢或其他代替物之交付而成立生效，依舉證責
    任分配原則，自應由貸與人就交付金錢或其代替物之事實負
    舉證責任（最高法院103年度台上字第393號、106年度台上
    字第2721號判決意旨參照）。
  ㈡原告就主張之事實，提出本院111年2月10日花院楓110司執仁
    字第20917號函影本、印鑑證明正本、身份證影本、借據影
    本等資料為據（卷第17至24頁），惟此資料僅足以證明被告
    確實執以系爭借據為基礎之支付命令所換發之債權憑證對原
    告聲請強制執行；至於被告前揭借據，業已提出授信約定書
    、華南商業銀行99年2月10日債逾字第09901562號書函、存
    摺影本、存款往來明細表暨對帳單、借據影本、臺灣高等法
    院花蓮分院民事105年抗字第24號及36號裁定等資料為據（
    卷65至96頁），由此可知被告確實撥款至債務人黃美惠帳戶
    中，且其曾有清償部分借款之行為，被告已就交付金錢或其
    代替物之事實負舉證責任，且連帶保證人欄位上有原告之印
    鑑章及簽名，原告應有為連帶保證之意思，惟此被告所否認
    ，並以前詞置辯。依據前述說明，原告應就其起訴主張之事
    實為相當之證明，如原告不能證明，而被告就其抗辯事實，
    已有相當之反證，本院自無從為原告有利之認定。　
  ㈢經查，本件原告既已自承系爭借據上之印鑑章為原告所有、
    連帶保證人之姓名、地址為伊父親所填寫，就印鑑章係屬極
    私密之個人物品，涉及個人財產甚鉅，應由自己妥善保管，
    勿輕易交付他人，此為一般人所明知，且就系爭借據上之簽
    名為伊父親所為，故就未授權伊父親為連帶保證行為之事實
    應該原告負擔舉證責任，惟原告並未舉證以實其說，據此，
    難認原告主張為有理由。
五、綜上所述，原告依民事訴訟法第247條規定請求判如上開訴
    之聲明所示，為無理由，應予駁回。
六、本件事證已臻明確，兩造其餘攻擊防禦方法及證據，核與判
    決之結果不生影響，爰不一一論列，附此敘明。
七、訴訟費用負擔之依據：民事訴訟法第78條。
中    華    民    國   111    年    8    月    9    日
                民事庭第二庭  法  官  林敬展
以上正本係照原本作成。　　　　　　　　　
如對本判決上訴，須於判決送達後20日內向本院提出上訴狀。如
委任律師提起上訴者，應一併繳納上訴審裁判費。
中　　華　　民　　國　　111 　年　　8 　　月　　11　　日
                              書記官  張芝瑜
附表：
編號 連帶保證人 受款人 票據號碼 發票日 到期日 票面金額（新臺幣：元） 1 王景松  華南商業銀行股份有限公司 借據 86年1月24日 86年7月10日 100萬